【裁判字號】    98,易,979
【裁判日期】    990225
【裁判案由】    背信
【裁判全文】
臺灣高雄地方法院刑事判決               98年度易字第979號
公  訴  人  臺灣高雄地方法院檢察署檢察官
被      告  甲○○
上列被告因背信案件，經檢察官提起公訴（97年度偵字第29194號）
，本院判決如下︰
    主  文
甲○○連續犯背信罪，處有期徒刑壹年陸月，減為有期徒刑玖月
。
    事  實
一、緣甲○○前於民國86年間與冼秋君為男女朋友，因而結識女
    友之胞姊乙○○。乙○○因工作緣故常需出國，乃自89年間
    起委託甲○○代為處理股票買賣事務，陸續匯款至不知情之
    冼秋君在國泰世華銀行東高雄分行000000000000帳戶及甲○
    ○在國泰世華銀行東高雄分行000000000000號帳戶，並具體
    指示應買入、賣出股票之名稱、時間及金額（詳如附表一至
    五所示），迄94年12月止，計交付新台幣（下同）5,965,47
    1 元，甲○○為受乙○○之託，處理股票買賣事務之人。詎
    甲○○發現藉由受託買賣股票之過程中若能獲得超出乙○○
    計畫取得之利潤，多餘之利潤即可歸自己取得，竟基於意圖
    為自己不法利益之概括犯意，自89年間起（起訴書誤載為86
    年）至95年1 月間止，連續多次違反乙○○指示買賣股票（
    詳如附表一至五所示）。迄94年底前，因甲○○均按時將乙
    ○○應得利潤照款支付，乙○○乃陸續將購買股票之款項匯
    至冼秋君、甲○○上開帳戶。嗣於94年12月間，甲○○以上
    開手法擅自買賣股票失利，將乙○○之資金全數賠光，致生
    損害於乙○○之財產約計300 萬元。適乙○○於95年1 月間
    欲購屋，希望將之前委託甲○○購買之股票全數拋售變現，
    甲○○無法交付相關款項，乙○○始發覺有異而查知上情。
二、案經乙○○訴由臺灣高雄地方法院檢察署檢察官偵查起訴。
    理  由
一、證據能力部分：按被告以外之人於審判外之陳述，雖不符刑
    事訴訟法第159 條之1至之4之規定，然經當事人於審判程序
    同意作為證據，法院審酌該言詞陳述或書面陳述作成時之情
    況，認為適當者，亦得為證據，刑事訴訟法第159條之5第1
    項定有明文。本判決後開引用具有傳聞證據性質之證據資料
    ，已經檢察官、被告於準備程序期日同意為證據使用，是其
    縱無刑事訴訟法第159 條之1 至第159 條之4 或其他傳聞法
    則例外之情形，亦經本院審酌該證據作成之情況，認為無違
    法取得情事，復無證明力明顯過低之情形，認為適當，均得
    為證據。
二、上揭犯罪事實，業據被告於本院準備程序及審理時坦承不諱
    （見本院卷第72、91頁），並據證人即告訴人乙○○於另案
    詐欺案件偵查、審理及證人冼秋君於另案詐欺案件偵查時證
    述在卷（見台灣士林地方法院檢察署95年度他字第3861號卷
    【下稱偵一卷】第157 、158 頁、臺灣高雄地方法院檢察署
    96年度偵字第8673號卷【下稱偵二卷】第6 、7 、128 、12
    9 、137 頁、本院96年度易字第3761號卷【下稱另案本院卷
    】二第45至47頁，並有上開詐欺案件卷附告訴狀（含附件即
    離別書、「欠據」傳真、被告所簽立之書面資料、告訴人手
    記帳簿及冼秋君股票帳戶對帳單）、臺灣集中保管結算所股
    份有限公司96年1 月18日保結他字第0960004431號函送冼秋
    君之集保戶往來證券商明細資料表及保管劃撥戶異動分類帳
    資料、臺灣土地銀行建國分行96年5 月22日建存字第096000
    1425號函送冼秋君存款帳戶自86年1 月1 日至95年12月31日
    止客戶歷史交易明細查詢資料、中國信託商業銀行96年5 月
    17日中信銀集作字第96504094號函及附件、第一商業銀行五
    福分行96年5 月21日一五福字第533 號函送被告存款帳號00
    000000000 號自86年至95年間存款往來明細、新竹國際商銀
    高雄分行96年5 月22日竹商銀高雄字第09600098號函送冼秋
    君帳號0000-0000000號自86年至95年間所有交易明細、國泰
    世華銀行東高雄分行96年5 月18日（96）國世東高雄字第53
    號函送被告自86年1 月1 日起至95年12月底止之交易往來明
    細、國泰世華銀行東高雄分行96年5 月18日（96）國世東高
    雄字第52號函送冼秋君自86年1 月1 日起至95年12月底止之
    交易往來明細、彰化銀行新興分行96年5 月18日彰新興字第
    0961245 號函送冼秋君自開戶日起至95年12月31日止之往來
    明細、台新國際商銀96年6 月15日台新作文字第96008127號
    函送冼秋君自90年9 月28日起至95年12月31日止之資金往來
    明細、告訴人於97年1 月14日陳報之「查閱核對總明細」及
    買賣股票對帳單足佐（見偵一卷第13至151 、175 至178 頁
    、偵二卷第17至124 、140 至157 頁、另案本院卷一第3 至
    233 頁）。足認被告之前開自白，核與事實相符。本件事證
    明確，被告前揭背信犯行，可堪認定。
三、另告訴人及告訴代理人於本院固曾具狀表示被告未按照告訴
    人指示，仍逐筆向告訴人收取金錢作為「證交稅」、「手續
    費」，另涉及詐欺罪及侵占罪嫌等情，然被告係於受告訴人
    委託購買股票收受款項後，自以為其選股能力高於告訴人，
    為牟取股票買賣間之差價，方未如數購入告訴人所指示購買
    之股票，復又未依指示自行選定時點任意賣出告訴人所委託
    購入之股票，充作購買其他股票之資金，終因獲利不如預期
    ，致告訴人受有損害，已如前述。而查，本案起訴事實中並
    未指明被告有何施以詐術，使告訴人陷於錯誤之行為，且於
    起訴書第三點業已載明無證據足以證明被告業已將買賣股票
    之所得侵吞入己，或未將告訴人匯入之款項悉數購買股票等
    情，自難以告訴人所指訴之侵占罪責論斷等語，是被告有無
    上開詐欺或侵占行為，均不在本案起訴範圍內，且上開部分
    與起訴事實所指被告涉犯背信罪間，顯均係另一獨立之事實
    ，並無裁判上或實質上一罪之關係，本院自不得就未經起訴
    之詐欺及侵占事實部分審理，併予敘明。
四、按行為後法律有變更者，適用行為時之法律，但行為後之法
    律有利於行為人者，適用最有利於行為人之法律，修正後刑
    法第2 條第1 項定有明文。再按本次法律變更，比較時應就
    罪刑有關之共犯、未遂犯、想像競合犯、牽連犯、連續犯、
    結合犯，以及累犯加重、自首減輕暨其他法定加減原因（如
    身分加減）與加減例等一切情形，綜其全部罪刑之結果而為
    比較（最高法院95年5 月23日95年度第8 次刑庭會議決議參
    照）。查本件被告行為後，有關論罪科刑所適用之刑法業於
    94年2 月2 日修正公布，95年7 月1 日起施行，而有下列變
    更，茲分述如下：
(一)、罰金刑部分：刑法第33條關於罰金數額之規定，由銀元1 元
    以上，修正為新臺幣1,000 元以上，以百元計算。其修正結
    果，上開罪法定刑之罰金刑最高額部分數額雖與修正前相同
    ，惟最低額部分則均已提高為新台幣1,000 元，經比較新、
    舊法之結果，應以被告行為時之舊法對其較為有利。
(二)、修正前刑法第56條連續犯規定於本次修正時業經刪除，此刪
    除雖非犯罪構成要件之變更，惟顯已影響行為人刑罰之法律
    效果，自屬行為後法律有變更，依新舊法比較結果，以適用
    舊法論以連續犯較有利於行為人。
(三)、綜上整體比較結果，關於上開刑法條文之修正，以修正前之
    規定有利於被告，應整體適用舊法之規定。
五、核被告所為，係犯刑法第342 條第1 項之背信罪。被告多次
    背信犯行，時間緊接，犯同一之罪名，顯係基於概括犯意，
    反覆為之，應依連續犯規定，以一罪論，並加重其刑。爰審
    酌被告前未曾因案受有期徒刑以上刑之宣告，有臺灣高等法
    院被告前案紀錄表在卷足稽，尚非素行不佳之人，惟其不思
    忠實履行職務責任，竟為額外獲取利益，違背任務，造成告
    訴人約300 萬元之損失及迄今仍未履行任何和解條件賠償告
    訴人損害，另被告犯後於本院坦承犯行，暨教育程度、家庭
    狀況、社會地位、經濟能力等情狀，量處如主文所示之刑。
    又被告上開犯罪時間在96年4 月24日以前，所犯背信罪，合
    於減刑條件，爰依中華民國96年罪犯減刑條例第2 條第1項
    第3 款、第7 條規定，減為如主文所示之刑。
據上論結，應依刑事訴訟法第299 條第1 項前段，刑法第2 條第
1 項前段、第342 條第1 項、修正前第56條，刑法施行法第1 條
之1 ，中華民國九十六年罪犯減刑條例第2 條第1 項第3 款、第
7條 ，判決如主文。
本案經檢察官李茂增到庭執行職務。
中    華    民    國    99    年    2     月    25    日
                  刑事第十九庭審判長法  官  陳志銘
                                    法  官  黃宣撫
                                    法  官  吳芝瑛
以上正本證明與原本無異。
如不服本判決應於收受送達後10日內向本院提出上訴書狀，並應
敘述具體理由；如未敘述上訴理由者，應於上訴期間屆滿後20日
內向本院補提理由書（均須按他造當事人之人數附繕本）「切勿
逕送上級法院」。
中    華    民    國    99    年    2     月    25    日
                                    書記官  林麗文
附錄本判決論罪科刑法條：
刑法第342條第1項
為他人處理事務，意圖為自己或第三人不法之利益，或損害本人
之利益，而為違背其任務之行為，致生損害於本人之財產或其他
利益者，處5 年以下有期徒刑、拘役或科或併科1,000 元以下罰
金。

司法院資訊處製作；財團法人民間司法改革基金會備份。
